# 请教陈版

提问人：lijinrong 时间：2010-07-08 16:13:13
1 、根据准则权益法核算被投资单位的情况下，投资收益的确认应考虑以取得投资时被投资单位固定资产、无形资产的公允价值为基础计提的折旧额或摊销额，以及有关资产减值准备金额等对被投资单位净利润的影响。请问如果考虑被投资单位公允价值的折旧和摊销，是否同时考虑公允价值导致的递延所得税影响？准则下面的例子并未考虑； 如果投资单位按被投资单位公允价值的调整后确认投资收益，是否在投资单位形成递延所得税负债？ 2 、成本法转权益法下，如一个单位分步从另个单位取得5%，5%，5%，10%股权，需要每次都要计算长期股权投资投资成本与被投资单位可辨认资产之间的差异吗？是否能简化处理？如果可辨认资产无法确定是否可直接按被投资成本账面净资产计算？
[ 本帖最后由 lijinrong 于 2010-7-8 17:08 编辑 ]

回答人：chenyiwei
回复 楼主 lijinrong 的帖子 1 、权益法的本质是“单行合并”，即以“长期股权投资”和“投资收益”这两个报表项目的形式，将本企业在联营、合营企业的净资产和净利润中所占的份额纳入本企业的合并报表。因此，很多企业合并和合并报表方面考虑问题的方式，在权益法核算中也可以借鉴。但对于你所提到的递延所得税问题而言，由于联营、合营企业的可辨认资产和负债并未直接纳入投资方合并报表，因此作为递延所得税计算基础的暂时性差异也就没有在投资方的合并报表上体现出来，因此个人理解是不用考虑你所说的递延所得税问题的。 2 、对于权益法下投资收益确认后是否产生递延所得税负债的问题，一般理解应当是确认的。因为本企业对联营、合营企业的财务和经营政策不能实施控制，也就不能控制被投资企业的股利政策，无法控制暂时性差异的转回时间。但是，本企业通常可以控制是否在可预见的未来转让合营、联营企业的股权。鉴于目前的新企业所得税法对于以现金股利方式收回这部分投资收益，和以股权转让方式收回这部分投资收益，规定了不同的税务处理待遇，所以在计量递延所得税时，应考虑本企业管理层对投资的持有意图。如果预计在可预见的未来很可能将转让股权的，则应按照本企业的适用税率乘以暂时性差异金额计算确认相关的递延所得税负债；如果预计该差额将以现金股利方式收回，在可预见的未来不会转让股权的，则一般无需确认递延所得税负债。

提问人：ZZSKY2010 时间：2010-07-18 17:13:11
CPA教材中长期股权投资中： “投资企业能够对被投资单位实施控制的，被投资单位为其子公司，投资企业应当将子公司纳入合并财务报表的合并范围。投资对子公司的长期股权投资，应当采用成本法核算，编制合并财务报表时按照权益法进行调整。”
实务中若长期股权投资在 2005 年或更早的时间就取得， 2010 年追加投资能够控制的话，实务中就要追溯到取得时 2005 年或更早的时点吗？

回答人：chenyiwei
回复 楼主 ZZSKY2010 的帖子按照目前现行的准则（指解释 4 号出台之前的状态），是应当追溯到最初取得投资时的。但是解释 4 号出台后可能会有重大变化。

提问人：lijinrong 时间：2010-08-13 21:16:36
如果有一个工程项目因意外安全事故被责令停工整顿，时间超过三个月，相关工程间接费用（比如工程管理人员工资、差旅费用等），可否比照借款费用准则规定不再允许资本化？还是只是相关借款费用不再资本化？具体是否有明确的文件规定？请解答，谢谢

回答人：chenyiwei
回复 楼主 lijinrong 的帖子非必需的停工期间，在建工程的状态并未发生变化，因此该期间的支出并非为了使固定资产达到预定可使用状态所需的必要支出，应当费用化处理。这样处理的依据是固定资产准则中关于固定资产初始计量成本构成的规定。

提问人：lijinrong 时间：2010-09-01 09:54:32
资产评估结果汇总表项目序号帐面价值调整后帐面值评估价值增减值ABCD=C-B流动资产1412.93412.93427.4314.5非流动资产28,322.158,322.1515,541.017,218.86 长期股权投资 30000 投资性房地产 40000 固定资产51,828.451,828.452,201.88373.43 其中:
建 筑 物61,313.131,313.131,650.11336.98 机器设备7515.32515.32551.7736.45 土 地 80000 在建工程95,699.585,699.585,417.25-282.33 无形资产107477477,878.397,131.39 其中:土地使用权110029.8729.87 矿业权127477477,848.527,101.52 其他资产1347.1247.1243.5-3.62资产总计148,735.088,735.0815,968.447,233.36流动负债158,858.168,858.168,858.160非流动负债 160000 负债总计178,858.168,858.168,858.160净资产18-123.08-123.087,110.287,233.36评估价值这一栏里负债里没有考虑增值所产生的递延所得税问题，是否这个评估价值表是错的？ 如不考虑，那么假设实际股权支付额等于评估净资产，那么导致递延所得税负债所产生的商誉，这总部分商誉又不能摊销，只能每年做减值测试，实际上并不希望产生商誉，能否让评估师考虑在评估价值表里反映增值所产生的递延所得税负债呢？
[ 本帖最后由 lijinrong 于 2010-9-1 09:59 编辑 ]

回答人：chenyiwei
回复 楼主 lijinrong 的帖子不是很清楚目前的评估实务中，对这部分评估增值对应的递延所得税负债是否直接在评估时就予以考虑。
交易价格是双方谈判的结果，评估值只是一个双方共同认可的谈判起点。即使有评估值，双方也可以在此基础上进行必要的调整（例如扣除与评估增值相关的递延所得税），在此基础上确定最终的交易价格。当然，受制于目前国有产权交易的有关规定，如果这项调整导致实际成交价格低于评估值的 90 ％，就需要经过主管国资委或集团批准后方可继续交易，程序上比较麻烦。 如果由于没有考虑评估增值的递延所得税因素，导致交易完成后购买方确认商誉的，则对未来减值测试的压力可能会比较大，并且如果发生减值，减值损失应当计入损益而不是冲减资本公积。这种情况在实务中相当普遍，一般都是建议尽早以减值损失的方式消化掉这笔商誉，尤其是如果面临IPO或重大资产重组，就比较麻烦。

回答人：chenyiwei
回复 藤椅 lijinrong 的帖子请有评估方面实务经验的网友协助，谢谢！

提问人：Accountlxy 时间：2010-09-06 10:31:05
由于目前生产量稳定，单位产品制造成本波动很大，是否可以参考国际会计准则，按一个比较固定的正常产量来分摊计算单位制造费用，多余的制造费用部分转入管理费用，以保证产品成本的和毛利的稳定性。

回答人：chenyiwei
回复 楼主 Accountlxy 的帖子首先要搞清楚为何在“目前生产量稳定”的情况下“单位产品制造成本波动很大”。 IAS 2中提到的按正常产能（normal capacity）分摊制造费用，需要注意以下几点：（ 1 ）该方法仅限于固定性质的制造费用，不适用于变动性质的制造费用；（ 2 ）分摊的基础是正常的产能，而不是“正常产量”，这两者还是有区别的。 目前中国准则没有明确引入IAS 2中的“正常产能”概念，但是确定存货成本的构成的基本原则与国际准则是一致的，即存货成本应当由为了使存货达到当前状态和场所所发生的必要、合理的支出所构成。从这个意义而言，如果由于意外损失、开工不足等原因导致的固定制造费用损耗，也应直接费用化而不是计入存货成本。如果是其他原因导致的单位成本变动，需分析具体原因确定能否直接费用化。

回答人：chenyiwei
回复 藤椅 Accountlxy 的帖子 1 、变动和固定的性质划分更多地是管理会计方面的范畴。如果企业的管理工作比较规范，应当也可以在一定程度上满足此要求（否则IAS 2就不会如此规定了）。 2 、除自然灾害以外的其他原因导致的停工，与某一批特定的存货的关联度还是不大的，也就是就某一批特定的存货而言，某一次停工期间发生的损失并非为使其达到预定可使用状态所发生的必要支出，所以不应计入存货成本。 3 、从审计角度，如果企业可以提供证据表明未被分配到产品成本的固定制造费用确实不属于为了使当前生产的存货达到可销售状态而发生的必要、合理支出（例如，停工是由于意外事故造成；确实存在较大的产能闲置等），则审计方面应可认可。但税务方面，由于没有“正常产能”的概念，所以可能需要作纳税调整。

提问人：Accountlxy 时间：2014-08-20 17:02:13
The allocation of fixed production overheads to the costs of conversion is based on the normal capacity of the production facilities. Normal capacity is the production expected to be achieved on average over a number of periods or seasons under normal circumstances, taking into account the loss of capacity resulting from planned maintenance. The actual level of production may be used if it approximates normal capacity. The amount of fixed overhead allocated to each unit of production is not increased as a consequence of low production or idle plant. Unallocated overheads are recognised as an expense in the period in which they are incurred. In periods of abnormally high production, the amount of fixed overhead allocated to each unit of production is decreased so that inventories are not measured above cost. Variable production overheads are allocated to each unit of production on the basis of the actual use of the production facilities.
陈老师，您好！
最近看《计学撮要》，您关于固定费用分摊问题阐述，非常精彩。但有一点不太明白，如上文中黄色部分，为什么说“在产量特别高的期间，分配计入单位产品的固定间接费用的数额将减少,从而存货不会以高于成本的金额计量”？
我的理解是分配计入单位产品的固定间接费用应该不变才对吧，都是按照正常产能分配的？

回答人：chenyiwei
这是IAS 2第 13 段的原话。我理解无论如何分配，作为分配基数（分子）的固定费用总额不可能超出实际发生额，从而导致单位产量实际分配到的固定制造费用减少。但通常仍然认为按照正常产量为基础分配的单位固定制造费用是其必要支出（成本），所以导致账面计量金额低于其成本，即“In periods of abnormally high production, the amount of fixed overhead allocated to each unit of production is decreased so that inventories are not measured above cost.”。

提问人：wjcpa9568 时间：2010-09-29 13:51:07
预收、预付不作为货币性项目，期末不需调整汇兑损益。那外汇审核报告中是不是也不调？在企业会计制度下是否同准则下，不需调整？那假如我预收、预付全部是外币，期末不调整汇差，报表公允是否考虑？

回答人：chenyiwei
回复 楼主 wjcpa9568 的帖子 1 、外汇收支情况表是以美元为货币单位的，其实就是相当于用美元另做一套外币帐。对于外币预收、预付项目，应按收到日（或支付日）美元对原币的汇率折算为美元列报于外汇收支情况表中，不按期末汇率调整。 2 、在企业会计制度下，《企业会计制度》第 118 条将预付、预收界定为“外币账户”，第 120 条要求“各种外币账户的外币金额，期末时应当按照期末汇率折合为记账本位币。”从这一点说，似乎要求进行期末汇兑损益调整；但另一方面，《企业会计制度》第 113 条并未将预付帐款列入货币性资产范畴，所以这两处表述是存在矛盾的。我个人倾向于在《企业会计制度》下也不就外币预付、预收项目进行期末汇兑损益调整。

回答人：chenyiwei
回复 藤椅 wjcpa9568 的帖子如果对于非美元的外币预收、预付款项按照交易发生日的汇率折算为美元，则不存在期末汇率调整问题，对于“汇率折算差额”项目无影响。

回答人：chenyiwei
回复 报纸 wjcpa9568 的帖子报表日不再调整，按照发生日（收款日）汇率折合为美元。

提问人：我是新兵 时间：2010-11-02 17:06:36
这个业务，在新准则下如何处理： 甲公司系国内一家专营化工产品的生产企业，公司原材料主要依赖于进口，产成品全部在国内销售，购汇业务量较大。 2005 年 9 月 9 日，该公司有一笔 100 万美元的信用证需要对外付款，于是与中国银行联系，希望能提供相关产品帮助该公司有效控制购汇成本。经中国银行建议，甲公司选择了 “进口汇利达”产品，全过程如下：
（ 2005 年 9 月 9 日美元即期售汇价为8.1107,1年期的远期售汇价为7.8855,人民币 1 年期定期存款利率为2.25% ,美元 1 年期进口押汇融资利率为4.66281%）
1 、 2005 年 9 月 9 日，甲公司按照即期售汇价，将原用于购汇的811.07万元人民币定期存放中国银行 1 年；
2 、甲公司以上述人民币定期存款作为质押，从中国银行获得 100 万美元的同期限进口押汇款，并用于对外支付；
3 、同时，甲公司在中国银行申请办理一笔 1 年期的远期售汇业务，提前锁定 1 年后购汇偿还进口押汇融资本息的汇率；
4 、 1 年后（ 2006 年 9 月 4 日），中国银行释放已质押的人民币定期存款用以远期售汇业务的交割，并用交割后的美元款项偿还进口押汇融资本息，业务结束。
甲公司业务收益的具体测算：
（ 1 ）人民币定期 1 年存款本息合计：
RMB8,110,700.00*（1+2.25%）=RMB8,293,190.75
（ 2 ） 1 年进口押汇融资本息合计：
USD1,000,000*（1+4.66281%）= USD1,046,628.10
（ 3 ）远期购汇需用人民币金额为：
USD1,046,628.10.*7.8855= RMB8,253,185.88
与在对外付款日以当天即期售汇价购汇并对外支付的习惯做法相比，通过叙做“进口汇利达”业务，甲公司累计获得收益：
RMB8,293,190.75—RMB8,253,185.88= RMB 40,004.87

回答人：chenyiwei
这个问题本版面已有过很多讨论，建议搜索一下。甚至也有专门讨论“汇利达”理财产品帐务处理的。

提问人：wangxjiang 时间：2010-11-16 00:48:42
存货跌价准备由按单项存货计提变更为按存货类别计提，是会计政策变更还是会计估计变更？

回答人：chenyiwei
应当是会计估计变更。 但是，这里首先需要明确的是该变更是否合理。一般而言按单项计提是最基本、最准确的处理方式。难道按类别计提可以对存货的可变现净值情况作出更好的估计？该企业的存货结构、生产经营模式是否发生重大变化？

提问人：1980ldy 时间：2010-12-10 14:54:19
企业之间大额借款,却不收取任何借款费用,这有什么不妥之处吗,如果是股东借用公司的款项呢?

回答人：chenyiwei
一般情况下，免息拆借本身不违反法律法规的强制性规定，但税务风险较大，会计上也需要考虑是否需按市场利率计算利息费用，并关注两者之间是否存在隐蔽的关联方关系等。

提问人：1980ldy 时间：2010-12-13 10:16:46
现金流量表里,汇率变动对现金流理的影响,是不是填财务费用-汇况损益明细科目的数据啊.

回答人：chenyiwei
“财务费用——汇兑损益”的发生额中，对应科目是现金及现金等价物的部分。包括期末现金及现金等价物按期末汇率调整时产生的汇兑损益，以及实际发生结购汇和货币兑换时发生的汇兑损益。

提问人：1980ldy 时间：2010-12-13 10:17:45
集团公司承担的下属公司高管考核奖励款,集团公司本部和下属公司如何会计处理.

回答人：chenyiwei
1 、被激励的高管是否专职为子公司服务？ 2 、具体的激励金额如何确定？有无锁定期？ 3 、其他限制性条款如何？

回答人：chenyiwei
回复 板凳 1980ldy 的帖子假定双方均执行新准则： 1 、母公司层面，按实际支付或应付的奖励款增加对子公司的长期股权投资。
2 、子公司层面：类似于利润分享计划（非股份支付），参考《讲解 2008 》第十章中对利润分享计划的介绍处理，确认为各期间的管理费用。由于子公司不实际承担支付义务，所以在确认管理费用的同时相应贷记资本公积。

提问人：1980ldy 时间：2010-12-20 17:27:37
核定征收企业所得税的企业，转为查账征收的，以前年度的亏损是不能弥补的吧？

回答人：chenyiwei
应当不能弥补以前核定期间的亏损。因为税法上承认的以前年度应纳税所得额不是实际帐面（或按税务规定核算的）亏损额，而是按照以前年度的收入和核定利润率计算的所得额，也就是税法认为以前年度不存在亏损。

提问人：1980ldy 时间：2010-12-21 14:53:25
1¥A企业,2009年计提职工工资 100 万元,但实际发放了 80 万元,现在税法上规定只有实际发放且合理的职工薪酬才允许税前扣除,假设2009 年计提的 100 万元是合理的,由于 2009 年实际支付了 80 万元,所以税法上 2009 年度只允许扣除 80 万元,要纳税调增 20 万元,请问老师,以后年度支付剩下的 20 万元时税法上让不让扣除,如果让的话,是不是就形成了暂时性差异,要确认递延所得税资产 20 25%. 2¥A 企业按3% 计提工会经费 ,2009 的度计提了 3 万元的工会经费 , 也全部上交工会了 , 按相关规定应按工资总额的 2% 计提 , 我想问 , 会计上一般是按本期计提的工资来计提工会经费 , 税法上在计算工会经费的税前扣除限额是不是 , 以实际发放的可税前扣除的工资总额为基数来计算啊80 2%?还有,企业按3%多计提并上交的工会经费,审计时该建议企业如何处理啊

回答人：chenyiwei
回复 楼主 1980ldy 的帖子 1 、一般应当允许在以后年度实际发放时作为发放年度的工资薪金扣除。所以如果符合递延所得税资产确认的一般条件，是可以确认递延所得税资产的。 2 、按照当年度实际在税前列支的工资作为计算基数。如果多计提的工会经费已经实际上缴的，应考虑是否可以向工会要求退还多交部分。如果可以退还的，应确认为一项债权；如果不能退还的，也就费用化处理了。

提问人：greenapple 时间：2010-12-26 23:08:30
母公司持有一项 50 ％股权比例的投资，以前年度认定为对合营企业投资按照权益法进行核算，今年由于母公司在合营企业中增加了董事会的席位，因此将合营企业变更为子公司，需纳入合并范围。请问，该项投购买日在母公司单体报表层面和合并报表层面分别如何进行会计处理？是根据企业会计准则解释 4 号文第三条的相关规定进行会计处理吗？如果是，那么解释 4 号规定，任何前期持有的被购买方的股权应按照公允价值进行重新计量，并将产生的利得或损失计入损益。请问这个“公允价值”如何确定，是否需要进行评估？
[ 本帖最后由 greenapple 于 2010-12-26 23:10 编辑 ]

回答人：chenyiwei
回复 楼主 greenapple 的帖子这个问题以前讨论过，你可以搜索一下本版面。 首先要明确董事会席位组成的改变是否确实导致了控制权的转移。在导致控制权转移的情况下，应按解释 4 号第三条规定在合并和母公司个别报表层面进行处理。购买日公允价值需通过评估确定。

提问人：1980ldy 时间：2010-12-30 10:49:13
用于GMP认证发生的费用怎么走账，数目很大，有好几百万

回答人：chenyiwei
查了一下百度百科中的“GMP认证”词条，其中的解释是“GMP认证，是指由省食品药品监督管理局组织GMP评审专家对企业人员、培训、厂房设施、生产环境、卫生状况、物料管理、生产管理、质量管理、销售管理等企业涉及的所有环节进行检查，评定是否达到规范要求的过程。”也就是这种认证主要是针对企业的，是企业获得新药生产许可的必要前提。但是，个人理解，这种认证类似于我们的鉴证业务，并不改变企业各方面实际的存在状况。
另外请了解一下，正常的直接向认证机构申请GMP认证的费用（认证机构公示的收费标准）多大？一般官方认证机构收取的认证费用应该不会大到 2000 万，超过部分有无佣金或者商业贿赂的嫌疑？
个人感觉这种支出费用化的可能性比较大。税务上需要关注财税[2009]29号文关于佣金扣除比例的规定。

提问人：1980ldy 时间：2010-12-30 17:56:26
陈版,我们在审计国企时,经常说到消化以前年度潜亏,没太明白是什么意思,该怎么理解呢?

回答人：chenyiwei
大致意思是：以前年度按照会计制度或准则规定应当计入损益表上的成本、费用或损失项目的事项未按规定计入以前年度的损益，而是在资产方虚挂，导致资产价值虚增，如对实物已不存在的资产不核销、减值准备计提不足、少转成本、少摊费用、少提折旧等。

提问人：1980ldy 时间：2011-12-25 20:44:13
回复 chenyiwei 的帖子
陈版你好：请问一下，对于以前采用权益法核算的长期股权投资，本次追加投资，追加投资后达到了控制标准，请问一下，追加投资之前的采用权益法核算的部分，还要不要追调为成本法核算。

回答人：chenyiwei
按解释 4 号第三条规定处理，个别报表层面可直接把权益法核算到购买日的长期股权投资帐面价值作为转为成本法后的成本基础，无需追溯调整。

提问人：1980ldy 时间：2011-12-25 20:49:36
回复 chenyiwei 的帖子
陈版你好：
请问一下编制合并报表时，在确认少数股东收益时，是不是所有的内部交易抵销只要对利润有影响，都要在子公司个体报表净利润的基础上加减内部交易对利润的影响之后乘以少数股东持股比例啊，这里的交部交易要不要区分，是母公司销售给子公司，还是子公司销售给母公司？

回答人：chenyiwei
不一样。顺销交易未实现损益抵销的影响全部归属于母公司，少数股东不承担；逆销交易未实现损益的影响需按比例（在内部交易中处于卖方地位的子公司的少数股权比例）由少数股东承担。